【裁判字號】    97,訴,602
【裁判日期】    970829
【裁判案由】    違反毒品危害防制條例
【裁判全文】
臺灣嘉義地方法院刑事判決               97年度訴字第602號
公  訴  人  臺灣嘉義地方法院檢察署檢察官
被      告  甲○○
                    （另案臺灣嘉義監獄鹿草分監執行中）
上列被告因毒品危害防制條例等案件，經檢察官提起公訴（97年
度毒偵字第886、900號），本院合議庭裁定由受命法官獨任行簡
式審判程序，判決如下：
    主  文
甲○○施用第一級毒品，累犯，處有期徒刑捌月。又施用第一級
毒品，累犯，處有期徒刑捌月。應執行有期徒刑壹年貳月。
    事  實
一、甲○○前因施用毒品案件，經臺灣雲林地方法院以89年度毒
    聲字第550號裁定令入戒治處所施以強制戒治1年，嗣經該院
    以89年度毒聲字第1472號裁定停止強制戒治，所餘期間付保
    護管束，於民國89年12月15日出監，而於90年4月12日保護
    管束期滿，未經撤銷，視為強制戒治期滿。又於93年間，因
    施用毒品之毒品危害防制條例等案件，經本院以94年度訴字
    第194號判處應執行有期徒刑10月確定，另因竊盜案件，經
    本院以94年度嘉簡字第789號判處有期徒刑3月確定，上揭數
    罪並裁定應執行有期徒刑1年1月確定，復因偽造文書案件，
    經本院以94年度訴字第514號判處有期徒刑5月確定，上揭有
    期徒刑1年1月、5月接續執行，於95年10月14日假釋，並於
    96年1月15日假釋期滿，所餘刑期內未經撤銷假釋，其未執
    行之刑，以已執行論。猶不知悔改，於強制戒治執行完畢後
    ，各基於施用第1級毒品之犯意，先於97年5月4日21時許，
    在嘉義縣溪口鄉美南村天赦30號之10住處，以將海洛因加水
    溶解後，再用針筒注射身體之方式，施用海洛因1次，嗣於
    97年5月6日11時10分許，經警採尿送驗，呈嗎啡陽性反應。
    又於97年5月6日22時許，在上開住處，以上揭同一方式，施
    用海洛因1次，嗣於97年5月9日16時30分許，經警採尿送驗
    ，呈嗎啡陽性反應。
二、案經嘉義縣警察局民雄分局報請臺灣嘉義地方法院檢察署檢
    察官偵查起訴，經本院合議庭裁定由受命法官獨任行簡式審
    判程序。
    理  由
一、訊據被告甲○○對於在上揭時地各施用海洛因1次之犯行，
    於本院準備程序及審理時均坦承不諱（見本院卷第29、37-
    38頁），且被告於97年5月6日11時10分許、97年5月9日16時
    30分許，分別經警採尿送驗結果，均呈嗎啡陽性反應，有正
    修科技大學超微量研究科技中心檢驗報告2份、尿液檢體採
    集送驗紀錄表、代號與真實姓名對照表各1紙在卷可參（見
    警卷第1卷第4-5頁、第2卷第4-5頁），足認被告之自白與事
    實相符。
二、按毒品危害防制條例於92年7月9日修正公布，自93年1月9日
    施行，其中第20條、第23條將施用毒品之刑事處遇程序，區
    分為「初犯」及「5年內再犯」、「5年後再犯」。依其立法
    理由之說明：「初犯」，經觀察、勒戒或強制戒治後，應為
    不起訴處分或不付審理之裁定；經觀察、勒戒或強制戒治執
    行完畢釋放後，「5年內再犯」者，因其再犯率甚高，原實
    施之觀察、勒戒及強制戒治既已無法收其實效，爰依法追訴
    或裁定交付審理。至於經觀察、勒戒或強制戒治執行完畢釋
    放後，「5年後再犯」者，前所實施之觀察、勒戒或強制戒
    治已足以遮斷其施用毒品之毒癮，為期自新及協助其斷除毒
    癮，仍適用「初犯」規定，先經觀察、勒戒或強制戒治之程
    序。從而依修正後之規定，僅限於「初犯」及「5年後再犯
    」二種情形，始應先經觀察、勒戒或強制戒治程序。倘被告
    於5年內已再犯，經依法追訴處罰，縱其第3次（或第3次以
    上）再度施用毒品之時間，在初犯經觀察、勒戒或強制戒治
    執行完畢釋放5年以後，已不合於「5年後再犯」之規定，且
    因已於「5年內再犯」，顯見其再犯率甚高，原實施觀察、
    勒戒或強制戒治，已無法收其實效，即應依該條例第10條處
    罰，最高法院95年度第7次刑事庭會議決定可資參照。查被
    告前因施用毒品案件，經臺灣雲林地方法院以89年度毒聲字
    第550號裁定令入戒治處所施以強制戒治1年，嗣經該院以89
    年度毒聲字第1472號裁定停止強制戒治，所餘期間付保護管
    束，於89年12月15日出監，而於90年4月12日保護管束期滿
    ，未經撤銷，視為強制戒治期滿。又於93年間，因施用毒品
    之毒品危害防制條例等案件，經本院以94年度訴字第194號
    判處應執行有期徒刑10月確定，另因竊盜案件，經本院以94
    年度嘉簡字第789號判處有期徒刑3月確定，上揭數罪並裁定
    應執行有期徒刑1年1月確定，復因偽造文書案件，經本院以
    94年度訴字第514號判處有期徒刑5月確定，上揭有期徒刑1
    年1月、5月接續執行，於95年10月14日假釋，並於96年1月
    15日假釋期滿，所餘刑期內未經撤銷假釋，其未執行之刑，
    以已執行論，有臺灣高等法院被告前案紀錄表1份附卷可憑
    ，是被告於強制戒治執行完畢釋放後，於5年內已再犯，並
    經依法追訴處罰，雖其本件再度施用毒品之時間，在經強制
    戒治執行完畢釋放5年以後，已不合於「5年後再犯」之規定
    ，依上開決定，應依法追訴處罰甚明。本件事證明確，被告
    施用第1級毒品之犯行均堪予認定。
三、核被告所為，均係犯毒品危害防制條例第10條第1項之施用
    第1級毒品罪。被告持有海洛因進而施用之，其持有之低度
    行為應為施用之高度行為所吸收，均不另論罪。被告所犯上
    開2罪，犯意各別，行為互殊，應予分論併罰。又被告受徒
    刑之執行完畢後，5年以內故意再犯本件有期徒刑以上之罪
    ，均為累犯，各應依刑法第47條第1項規定加重其刑。爰審
    酌被告前因施用毒品犯行，經強制戒治執行完畢，猶不思藉
    機徹底戒除施用毒品之惡習，再次施用毒品，惟其施用毒品
    係自戕行為，及本件施用毒品之手段，其犯後坦承犯行態度
    良好等一切情狀，各量處如主文所示之刑，並定其應執行之
    刑，以示懲儆。
據上論斷，應依刑事訴訟法第273條之1第1項、第299條第1項前
段，毒品危害防制條例第10條第1項，刑法第11條前段、第47條
第1項、第51條第5款，判決如主文。
本案經檢察官廖俊豪到庭執行職務。
中    華    民    國    97    年    8     月    29    日
                    刑事第二庭  法  官    卓春慧
上列正本證明與原本無異。
如不服本判決，應於判決送達後十日內向本院提出上訴狀，上訴
書狀依法應敘述具體理由，如未敘述具體理由者，應於上訴期間
屆滿後二十日內補提理由書於本院（均應附繕本）。
中    華    民    國    97    年    8     月    29    日
                                書記官    李玫娜
附錄論罪科刑法條全文：
毒品危害防制條例第10條第1項：
施用第一級毒品者，處6月以上5年以下有期徒刑。


司法院資訊處製作；財團法人民間司法改革基金會備份。
